臺灣高等法院高雄分院刑事判決　　　　　九十一年度上易字第四七五號
　　上訴人　台灣高雄地方法院檢察署檢察官
　　被　告　丙○○
右上訴人因被告傷害案件，不服臺灣高雄地方法院九十年度易字第四六八九號中華民
國九十一年一月十七日第一審判決（起訴案號：臺灣高雄地方法院檢察署九十年度偵
續字第二一號），提起上訴，本院判決如左：
      主      文
上訴駁回。
      理      由
一、公訴意旨略以：被告丙○○於民國八十八年十一月十二日十九時十五分許，在高
    雄縣大寮鄉○○村○○○路一二三號台灣飼料店內，與其妻乙○○因該店經營權
    之事發生口角衝突，丙○○進而基於傷害之故意，出手掌摑乙○○之臉部一下，
    致乙○○受有臉部擦傷之傷害，因認被告丙○○涉犯刑法第二百七十七條第一項
    之傷害罪嫌云云。
二、按犯罪事實應依證據認定之，無證據不得推定其犯罪事實。又不能證甲被告犯罪
    者，應諭知無罪之判決，刑事訴訟法第一百五十四條、第三百零一條第一項前段
    分別定有甲文；且認定不利於被告之事實，須依積極證據，苟積極證據不足為不
    利於被告事實之認定時，即應為有利於被告之認定，更不必有何有利之證據，亦
    經最高法院三十年上字第八一六號著有判例。
三、公訴人認被告丙○○涉犯刑法第二百七十七條第一項之罪嫌，無非係以被告丙○
    ○於台灣高雄地方法院檢察署檢察官八十九年五月五日偵訊時坦承犯行（見該署
    八十九年度偵字第五０三九號卷第十八頁），核與告訴人乙○○之指訴相符，並
    有高雄醫學院附設中和紀念醫院之診斷證甲書為其論據。訊據被告丙○○堅決否
    認公訴人所指之犯行，辯稱：八十八年十一月十二日那天我沒有打乙○○，我當
    時人在地上剪布，乙○○過來就從我手上把剪刀搶走，她搶剪刀的時候不小心有
    刺到我，她搶到剪刀後又繼續要刺我，所以梁美香、馬景玉她們就趕快把她的剪
    刀搶下來，我看旁邊有繩子，就將乙○○的手纏住，梁美香就趕快報警。八十九
    年五月五日檢察官偵訊中，我是針對八十九年三月十六日晚上十一時許，在高雄
    縣鳳山市○○路五六巷十二號住處，乙○○先持大哥大毆打我的頭部，我才以手
    掌打其臉部一下而為供述。該部分傷害罪，並經臺灣高等法院高雄分院判處拘役
    四十日確定在案。八十八年十一月十二日那天我確沒有毆打乙○○，後來警員到
    現場處理，乙○○也沒有向警方表示我有打她，若我有毆打她臉部一下，她應會
    向警方表示，足見我確無毆打她的臉部等語。
四、經查：
  (一)被告丙○○於八十九年五月五日檢察官偵訊時固供稱：「有打她（指乙○○）一
    個耳光，但我沒有用杖打她，是她先用電話（指行動電話）打我的後腦。」、
    「因她要求我將店內的經營權改為所有權，但我不願意，後來那天她用行動電話
    打我的後腦，我才打她耳光。」等語，告訴人乙○○則供稱：「他先用手打我耳
    光，後用扙打我。我們因店內之事，我質問他，他就用手打我耳光。」等語。
    復參酌卷附之八十九年度偵字第六六三四、七九四五號被告丙○○傷害案件起訴
    書所記載之「丙○○於八十九年三月十六日晚上十一時許，在高雄縣鳳山市○○
    里○路）五十六巷十二號，因細故與其妻乙○○產生口角，乙○○持大哥大毆打
    其頭部（此部分另為不起訴處分）而其反以手掌打乙○○臉部，再持杖打乙○
    ○左上臂，致乙○○受有左臉頰紅腫、左上臂紅腫、左肘紅腫等傷害。案經乙○
    ○訴請偵辦及高雄縣鳳山分局移送偵辦。」起訴事實觀之，被告及告訴人於八十
    九年五月五日檢察官偵訊中之上開供述，顯然係針對八十九年三月十六日傷害案
    件之事實而為陳述，至為甲確。而該案業經本院於八十九年十二月三十日以本院
    八十九年度上易字第一六八四號判處被告拘役四十日確定在卷，有該刑事判決一
    件在卷可稽。從而公訴意旨謂被告坦承於八十八年十一月十二日十九時十五分許
    ，在高雄縣大寮鄉○○村○○○路一二三號之台灣飼料店毆打乙○○云云，容有
    誤解，則被告上開偵查中之自白，與本案無關，自難於本案採為不利於被告之認
    定。
  (二)本件告訴人乙○○於八十八年十一月十二日十九時十五分許，在高雄縣大寮鄉○
    ○村○○○路一二三號，持被告馬景玉、梁美香經商用之磅秤二個，毀損被告丙
    ○○所有ＹＵ－二一一八號自用小客車，致該車引擎蓋凹陷，磅秤損壞不堪使用
    時，被馬景玉、梁美香、丙○○等合力制止乙○○後，繼而以塑膠繩捆綁乙○○
    ，控制其行動，經告訴人提起告訴，因認馬景玉、梁美香、丙○○共犯妨害自由
    罪嫌，另馬景玉、梁美香又犯傷害罪嫌。嗣經檢察官以臺灣高雄地方法院檢察署
    八十九年度偵字第五０三九、二七八六七號對被告馬景玉、梁美香、丙○○為不
    起訴處分後，告訴人聲請再議。臺灣高等法院高雄分院檢察署九十年度議字第一
    二九號處分書則以：原檢察官偵查結果，以乙○○因丙○○與馬景玉在外通姦生
    子乙事，多次與丙○○有所爭執，甚且互相拳腳相向，均受有身體傷害，此有診
    斷證甲書數張及照片附卷可按，乙○○復且對馬景玉就該姦情提起民事損害賠償
    ，亦有民事判決乙份可佐，是乙○○對丙○○仍執意與馬景玉在一起乙事深感憤
    怒。且就乙○○發現丙○○仍偷偷在馬景玉的上開店內與馬景玉在一起，立即怒
    由心生，除持磅秤砸毀前開車輛外，衡之客觀情形，一進店門定無法保持平靜之
    心情及舒緩之語氣，甚且會有激烈之動作，是丙○○辯稱：伊當時人在地上剪布
    ，她過來就搶剪刀，說要讓你死，捉著剪刀，伊當時握著剪刀，馬景玉及梁美香
    看情形不對，就過來抓著她的手，伊看見旁邊有繩子，就將聲請人的手住，梁
    美香就趕快報警等語。馬景玉辯稱：伊沒有打聲請人，是她先到店中砸壞東西後
    ，去搶丙○○手上的剪刀，伊怕發生事情，就從後抱住聲請人等語。梁美香則辯
    稱：情形如馬景玉所述，是伊打一一０報警的等情，更足徵前開激烈情境存在。
    再者，由卷附照片觀之，現場靠近乙○○、丙○○及馬景玉跌坐附近確有剪刀乙
    把，乙○○則遭繩子不規則捆綁，且乙○○對趕至現場處理之員警並未立刻為前
    開傷害、妨害自由之指摘，此業據證人即員警陳永茂、陳順榮二人證述甚詳，衡
    之常情，倘其確係無故遭丙○○、馬景玉及乙○○為該等犯行，定應立刻對到場
    之員警求救或指述，卻未為如是，是被告等有無故意妨害聲請人之自由，被告馬
    景玉、梁美香有無傷害聲請人，則屬有疑。另右開情境中，丙○○、馬景玉及梁
    美香為阻止乙○○傷人及砸物而為綑綁行為，衡情定有拉扯在所難免，應無傷害
    或妨害自由之故意。綜上所陳，本件被告丙○○、梁美香、乙○○等妨害自由，
    及被告馬景玉、梁美香傷害之罪嫌均尚有不足。因而為不起訴處分，經核並無不
    合，而駁回告訴人之聲請再議，以上有該署九十年度議字第一二九號處分書一份
    在卷可稽。由上觀之，苟被告丙○○於右述時地有出手掌摑告訴人臉部一下之傷
    害行為，何以告訴人對於趕到現場處理之警員陳永茂、陳順榮不立刻為前開傷害
    指訴，顯與常情不合。且告訴人對於八十八年十一月十二日衝突之事件，僅對馬
    景玉、梁美香提出傷害告訴，並未對被告丙○○提出傷害之告訴，迨該案經臺灣
    高等法院高雄分院檢察署檢察官駁回其聲請再議確定後，再另行告訴丙○○有傷
    害犯行，則其指訴，已非無疑。至於其所提出診斷證甲書，僅能證甲告訴人於右
    述時地施暴，被告馬景玉、梁美香為防止告訴人傷人而為綑綁行為所造成，難認
    有傷害之故意，亦難採為不利於被告之認定。
五、綜上所述，被告所辯上情，經調查結果，應堪採信。此外，復查無其他確切之證
    據足證被告犯罪，依前開判例之意旨，應認被告犯罪不能證甲。則原審所為被告
    無罪之諭知，並無不當。公訴人上訴意旨，仍執陳詞，指摘原判決不當，為無理
    由，應予駁回。
據上論斷，應依刑事訴訟法第三百六十八條，判決如主文。
本案經檢察官邱榮藏到庭執行職務。
中    華    民    國        九十一      年      五      月     十六     日
                              臺灣高等法院高雄分院刑事第三庭
                                  審判長法官  周賢銳
                                        法官  陳中和
                                        法官  謝宏宗
右正本證甲與原本無異。
不得上訴。
                                      書記官  王秀娟
中    華    民    國        九十一      年    五      月     二十     日
                                                                      Ｈ
